臺灣高雄地方法院刑事判決　　　　　　　　　　　　九十二年度簡上字第七一九號
　　上　訴　人　臺灣高雄地方法院檢察署檢察官
　　被　　　告　甲○○
右上訴人因被告詐欺案件，不服本院高雄簡易庭九十二年度簡字第二二一０號中華民
國九十二年十月二十八日第一審刑事簡易判決（原聲請簡易判決處刑書案號：九十二
年度偵緝字第八三六號及移
第三九九號》），提起上訴及台灣台中地方法院檢察署檢察官移
年度偵字第二一七六八號），本院管轄之第二審合議庭判決如左：
    主  文
原判決撤銷。
甲○○連續幫助意圖為自己不法之所有，以詐術使人將本人之物交付，累犯，處有期
徒刑拾月。
    事  實
一、甲○○曾於民國（下同）八十六年間，因違反肅清煙毒條例及電信法等案件，經
    本院以八十六年度訴字第二八七號分別判處有期徒刑三年二月、六月，應執行有
    期徒刑三年六月確定，於八十八年三月六日假釋出獄，並於於九十年一月十七日
    假釋期滿未經撤銷假釋，以執行完畢論。
二、甲○○仍不知悔改，復基於幫助某不詳真實姓名綽號「小江」之成年等人實施詐
    欺之概括犯意，而為下列幫助詐欺行為：（一）先於九十一年一月間某日，在桃
    園火車站前，介紹藍志城（另由臺灣桃園地方法院檢察署檢察官偵辦）將其龜山
    大崗郵局0000000000000號帳戶之存摺、印章及金融卡交予綽號「
    小江」之人，「小江」乃給予甲○○新臺幣（下同）三千元，嗣該「小江」之人
    意圖為自己不法之所有，以手機發送內容為「恭喜你得到寶昌通訊科技第五獎，
    可得獎金三十萬元」之簡訊予羅美雲，致羅美雲陷於錯誤，誤信為真，而於九十
    一年三月十六日，依「小江」之指示，以轉帳之方式，將十九萬九千九百九十八
    元匯入前揭藍志城之帳戶內。（二）嗣甲○○之友人陳柏壽（業經本院以九十二
    年度簡字第一二四三號判處拘役五十日）經濟困難，甲○○復承前揭幫助詐欺之
    概括犯意，告知陳柏壽上開販賣存摺賺錢管道，二人隨即於九十一年十二月十九
    日十時許，前往位在高雄市○○○路一九一號之第一商業銀行南高雄分行，由陳
    柏壽開立帳號0000000000號（原聲請書誤載為0000000000
    00號）帳戶，再由甲○○將該帳戶之存摺、提款卡及印章交予綽號「小江」之
    人，綽號「小江」之人乃向張恩萍佯稱「為國稅局人員，有稅款可以退」云云，
    致張恩萍陷於錯誤，而依指示，於九十一年十二月二十日，將二萬七千零八十四
    元匯入上開陳柏壽之帳戶內。嗣因羅美雲、張恩萍發現有異，始報警查獲上情。
    （三）甲○○復承前揭幫助詐欺之犯意，於九十二年二月間，以每星期三萬五千
    元之代價受雇於真實姓名年籍均不詳之成年女子，並提供其所有之合作金庫銀行
    之帳戶（帳號為0000000000000號）予該女子作為詐欺集團之人頭
    帳戶。嗣於九十二年三月二十八日，某自稱為林科長之人以電話通知蔡樹堂欲退
    稅，致使蔡樹堂陷於錯誤，於台中市○○路台灣銀行之自動櫃員機按照該人之指
    示將其帳戶內之六十九萬五百四十三元匯入第一銀行板橋分行再轉入第一銀行高
    雄苓雅分行，再轉入甲○○前開合作金庫南屯分行之帳戶內，甲○○於九十二年
    四月十六日十三時五十分時，在台中市南屯區○○○路○段一０三號合作金庫南
    屯支庫提領帳戶內現金時，為警當場查獲。
三、案經高雄市政府警察局前鎮分局移送台灣高雄地方法院檢察署檢察官聲請簡易判
    決處刑及台灣桃園地方法院檢察署檢察官暨台灣台中地方法院檢察署檢察官移送
    併案審理。
    理  由
一、訊據被告甲○○對於右揭犯罪事實於本院審理時均坦誠不諱，核與被害人張恩萍
    、告訴人羅美雲於警訊及告訴人蔡樹堂於警、偵訊之指述明確，復有第一商業銀
    行活期儲蓄存款印鑑卡、交易明細、局號帳號查詢客戶基本資料、交易明細表、
    合作金庫存摺、第一銀行及聯邦銀行提款卡等資料附卷可按，足認被告自白與事
    實相符，本件事證明確，被告犯行，應以認定。
二、被告以幫助「小江」等人遂行詐欺犯行之意思，使「小江」等人取得藍志城、陳
    柏壽及被告自己之帳戶，核其所為，係犯刑法第三十條第一項、第三百三十九條
    第一項詐欺取財罪之幫助犯，並依刑法第三十條第二項之規定按正犯之刑減輕之
    。聲請人雖認被告所為，係犯刑法第三百三十九條第一項之詐欺取財罪，然被告
    僅提供帳戶存摺等供「小江」等人詐欺使用，並未對告訴人羅美雲、蔡樹堂及被
    害人張恩萍施用詐術或收取金錢，尚與詐欺之構成要件行為有間，復查無證據證
    明被告與綽號「小江」等人就前揭詐欺行為有何犯意之聯絡，是聲請人認被告所
    為，係犯刑法第三百三十九條第一項之詐欺罪之正犯，容有未洽。被告前後多次
    幫助詐欺行為，時間緊接，犯罪構成要件相同，顯係基於概括犯意為之，為連續
    犯，應論以一罪，並加重其刑。又被告前於八十六年間，因違反肅清煙毒條例、
    電信法等案件，經本院以八十六年度訴字第二八七號分別判處有期徒刑三年二月
    、六月，應執行有期徒刑三年六月確定，入監服刑後，於八十八年三月六日假釋
    出獄，於九十年一月十七日假釋期滿未經撤銷假釋，視為刑之執行完畢等情，有
    臺灣高等法院被告全國前案紀錄表一份在卷可稽，其受有期徒刑之執行完畢後，
    五年以內再犯有期徒刑以上之本罪，為累犯，應依法加重其刑，並遞加之及先加
    後減。又被告事實欄二（一）、（三）所為，雖未據起訴，然此與前揭起訴判決
    有罪部分，有連續犯之裁判上一罪關係，依審判不可分原則，本院自應一併加以
    審理。爰審酌被告係一知識分子，竟幫助他人遂行詐欺犯罪，致告訴人等受有損
    害，惟念尚查無其因犯本罪而有獲取重大利益之情等一切情狀，量處如主文所示
    之刑，以示懲戒。
三、原審予以論罪科刑，固非無見，惟原審僅就被告事實欄二（一）（二）之幫助詐
    欺犯行加以審判，而未及就被告所為如事實欄二（三）之連續犯裁判上一罪之犯
    行併予審理，容有未洽，上訴人就此部分提起上訴，非無理由。再者，單獨犯（
    正犯）與幫助犯之間，無庸變更起訴法條（司法院《七六》廳刑一字第一九八三
    號函參照），故此，原審認單獨犯（正犯）與幫助犯間須變更起訴法條，亦有未
    洽，爰由本院將原判決予以撤銷，另諭知如主文所示之判決。
四、另按檢察官聲請以簡易判決處刑之案件，經法院認為有第四百五十一條之一第四
    項但書之情形者，應適用通常訴訟程序審判之。刑事訴訟法第四百五十二條定有
    明文。又按對於簡易判決之上訴，準用刑事訴訟法第三編第一章及第二章之規定
    ，管轄第二審之地方法院合議庭受理簡易判決上訴案件，應依通常程序審理。其
    認案件有刑事訴訟法第四百五十二條之情形者，應撤銷原判決，逕依通常程序為
    第一審判決。法院辦理刑事訴訟簡易程序案件應行注意事項第十四項亦定有明文
    。本件原審依承辦檢察官聲請簡易判決處刑，對被告以幫助詐欺罪論罪科刑，經
    本院撤銷原判決，改判被告有期徒刑十月，已詳如前述，足認檢察官聲請簡易判
    決處刑為不適當，而有刑事訴訟法第四百五十一條之一第四項但書第三款之情形
    ，故依前揭規定，應由本院合議庭逕依通常程序審理後，自為第一審判決，當事
    人如不服本判決，仍得於法定上訴期間內，向管轄之第二審法院提起上訴，附此
    敘明。
據上論斷，應依刑事訴訟法第四百五十五條之一第一項、第三項、第三百六十九條第
一項前段、第三百六十四條、第二百九十九條第一項前段，刑法第五十六條、第三百
三十九條第一項、第三十條第一項、第四十七條，罰金罰鍰提高標準條例第一條前段
，判決如主文。
本案經檢察官乙○○到庭執行職務。
中      華      民      國    九十三    年      三      月     十九     日
                                     臺灣高雄地方法院刑事第九庭
                                         審判長法  官    孫啟強
                                               法  官    楊宗翰
                                               法  官    張茹棻
右正本證明與原本無異。
如不服本判決，應於判決送達後十日內，向本院提出上訴狀。
                                書記官    李忠霖
中      華      民      國    九十三    年      三      月   二十二     日
附錄本判決論罪科刑法條全文：
刑法第三百三十九條
(普通詐欺罪)
意圖為自己或第三人不法之所有，以詐術使人將本人或第三人之物交付者
，處五年以下有期徒刑、拘役或科或併科一千元以下罰金。
以前項方法得財產上不法之利益或使第三人得之者，亦同。
前二項之未遂犯罰之。
